【裁判字號】    94,訴,111
【裁判日期】    950111
【裁判案由】    偽造文書等
【裁判全文】
臺灣板橋地方法院刑事判決               94年度訴字第111號
公  訴  人  臺灣板橋地方法院檢察署檢察官
被      告  甲○○
            乙○○
                    號
            丙○○
            己○○
共      同
選任辯護人  薛松雨律師
            王玫珺律師
            林佳薇律師
上列被告因偽造文書等案件，經檢察官提起公訴（九十三年度核
退偵字第二七六號）後，當事人雙方合意且被告認罪，由檢察官
聲請本院改依協商程序而為判決，本院依協商程序判決如下：
    主  文
甲○○、乙○○、己○○共同行使偽造私文書，足以生損害於公
眾及他人，各處有期徒刑陸月，如易科罰金，均以參佰元折算壹
日。如附表所示偽造之印章、印文、署押及物品均沒收之。
丙○○共同行使偽造私文書，足以生損害於公眾及他人，累犯，
處有期徒刑陸月，如易科罰金，以參佰元折算壹日。如附表所示
偽造之印章、印文、署押及物品均沒收之。
    事實及理由
壹、犯罪事實：
一、丙○○前因妨害自由案件，經臺灣士林地方法院於民國八十
    三年八月十三日以八十三年度訴字第二一三號判決判處有期
    徒刑六月，緩刑四年確定，嗣經撤銷緩刑；復因偽造文書案
    件，經臺灣桃園地方法院於八十四年九月八日以八十四年度
    訴字第三六九號判決判處有期徒刑一年八月，經上訴後，分
    別由臺灣高等法院以八十四年度上訴字第七○一八號判決、
    最高法院以八十六年度臺上字第三六五二號判決駁回上訴，
    而於八十六年六月十九日判決確定。以上二案接續執行，於
    八十八年七月五日因縮短刑期假釋出監，假釋期間付保護管
    束，於八十九年六月十二日保護管束期滿，未經撤銷假釋，
    以執行完畢論。
二、乙○○與謝昇財（所涉偽造文書等案件，經臺灣板橋地方法
    院檢察署通緝中）、甲○○為朋友關係，丙○○與甲○○、
    己○○為朋友關係：
  (一)緣謝昇財與某姓名年籍不詳之成年女子共同基於偽造公、私
    文書及特種文書而行使以詐欺取財之犯意聯絡，於九十二年
    十月二十日，持偽造之戊○○○國民身分證、戶口名簿、臺
    北縣新店市○○街九十之四號二樓之所有權狀影本、房屋租
    賃契約書，一同前往臺北縣新店市○○街二號二樓之臺北縣
    新店市戶政事務所（下稱新店市戶政事務所），由該名姓名
    年籍不詳之成年女子冒充係戊○○○本人，申請將戊○○○
    之戶籍自臺中市○區○○路六十五巷三十一號三樓之六遷至
    臺北縣新店市○○街九十之四號二樓，充作其等日後收受冒
    領戊○○○相關文件之地址，使新店市戶政事務所承辦公務
    員誤信為真，而將上開遷址之不實事項登載於職務上所掌管
    之戶籍謄本，並核發新戶籍謄本予謝昇財，足以生損害於戊○○○及戶政事務所對於戶籍登記之正確性。謝昇財復於同
    年月二十一日夥同前述姓名年籍不詳之成年女子，持偽刻之
    戊○○○印章，向新店市戶政事務所辦理戊○○○之印鑑登
    記，使新店市戶政事務所承辦公務員誤信為真，而將該偽刻
    印章充作戊○○○印鑑章之不實事項登載於印鑑證明上，並
    核發印鑑證明五紙予謝昇財，足以生損害於戊○○○及新店
    市戶政事務所對於印鑑證明核發管理之正確性。
  (二)謝昇財隨後復與上開姓名年籍不詳之成年女子，於九十二年
    十一月三日，持偽造之戊○○○國民身分證及偽刻之戊○○○印鑑章各一枚、上開登載不實之印鑑證明及戊○○○新址
    戶籍謄本各一紙、舊人工戶籍謄本及舊人工登記簿各一份，
    由該姓名年籍不詳之成年女子冒充係戊○○○本人，向址設
    臺北縣板橋市○○路○段一六一號之臺北縣政府地政局（下
    稱地政局）申請領取戊○○○所有坐落臺北縣汐止市○○○
    段保長坑小段一三一之六、一三一之八、一三一之九、一三
    五之一、一三九之一、一三九之二、一四○之一等七筆土地
    之八十九年徵收南港專案（五堵貨場及新五堵隧道工程）用
    地之土地補償費，經地政局承辦公務員審核前揭資料後，其
    中臺北縣汐止市○○○段保長坑小段一三一之六、一三一之
    八、一三一之九地號三筆土地，因與南港專案用地之徵收土
    地地價補償費公告清冊資料相符，即由謝昇財偽造戊○○○
    簽署之申請書及切結書各一紙，行使交付地政局承辦公務員
    ，經地政局承辦公務員核對無誤後核准其申請，另同段同小
    段一三五之一、一三九之一、一三九之二、一四○之一地號
    四筆土地，因補償清冊所載之所有權人為蔡彩玉，而無身分
    證統一編號（僅載流水號）及地址之記載，故要求謝昇財向
    地政事務所申請更名登記相關證明文件後續辦。謝昇財乃再
    夥同前述姓名年籍不詳之成年女子，於同年月十一日，以臺
    北縣汐止市○○○段保長坑小段一三五、一三九、一四○地
    號土地之所有權狀遺失為由，偽造戊○○○簽署之切結書，
    向址設臺北縣汐止市○○路六號之臺北縣汐止地政事務所申
    請補發土地所有權狀，使地政事務所承辦公務員誤信為真，
    而將上開土地所有權狀遺失補發之不實事項登載於職務上所
    掌之公文書上，並據以核發新土地所有權狀予謝昇財，足以
    生損害於戊○○○及汐止市地政事務所對於土地所有權狀核
    發管理之正確性。另地政局於九十二年十一月十一日寄發領
    取前揭三筆土地補償費之通知予謝昇財所虛設之戊○○○位
    於臺北縣新店市○○街九十之四號二樓住址，謝昇財乃攜帶
    偽造之戊○○○國民身分證、印鑑章等證明文件，至臺灣土
    地銀行板橋分行申辦領款手續，並因此詐得新臺幣（下同）
    二百六十六萬九千一百元。
  (三)謝昇財於詐得上開徵收補償費後，復夥同該前述姓名年籍不
    詳之成年女子，於九十二年十二月間數次至地政局欲辦理上
    開一三五之一、一三九之一、一三九之二、一四○之一地號
    四筆土地申請補償費事宜，惟因所檢附文件無法證明該補償
    費公告清冊中土地所有人「蔡彩玉」與其所冒名之「戊○○○」為同一人，致無法辦理，地政局乃暫予收件以待續辦。
    地政局嗣於同年月二十五日發函至前揭謝昇財偽遷之戊○○○新址，通知戊○○○於同年月三十日上午十時攜帶通知函
    、國民身分證、印鑑章、印鑑證明及前述四筆土地之土地所
    有權狀等相關文件至地政局續辦補償費領取事宜。
  (四)謝昇財收受上開地政局通知函文後，即與乙○○共同基於偽
    造私文書後行使及行使偽造特種文書、使公務員登載不實文
    書以詐欺取財之犯意聯絡，由謝昇財於同年月二十八日下午
    七時三十分許以電話聯絡乙○○，請乙○○至臺北縣政府地
    政局辦理領取上開土地補償費事宜，且言明事成後將給付六
    十萬元報酬，並與乙○○相約在臺北縣政府大門對面之便利
    商店見面，由另名不詳姓名年籍之成年男子將偽造之戊○○○國民身分證一張、偽造之戊○○○印鑑章一枚、上開登載
    不實之印鑑證明一紙、戶籍謄本一紙、各筆土地之土地所有
    權狀各一紙、土地登記謄本七份、來源不明之戊○○○合作
    金庫銀行存摺一本及一萬五千元車馬費交予乙○○。乙○○
    隨後於同日又以電話聯絡甲○○，甲○○復聯絡丙○○，丙○○再聯絡己○○，相約討論詐領上開土地補償費事宜，並
    言明其四人事成後各分得十五萬元報酬。乙○○、甲○○、
    丙○○、己○○四人均明知前述戊○○○之相關資料及印鑑
    章均有不實，竟共同基於偽造私文書後行使及行使偽造特種
    文書、使公務員登載不實文書以詐欺取財之犯意聯絡，約定
    於同年月三十日上午九時許，在臺北縣中和市○○路、南山
    路口共乘由不知情之林文浩所駕駛之營業小客車前往臺北縣
    政府地政局，推由己○○持上開戊○○○名義之不實文件進
    入臺北縣政府地政局辦理領款手續，乙○○等三人則在臺北
    縣政府大樓對面等候，己○○即以代理人身份辦理領款事宜
    ，並接續在如附表編號一至三所示之申請書上申請人欄、切
    結書上立切結書人欄及委託書上委託人欄偽造「戊○○○」
    署押及印文各一枚而偽造私文書，再將該等偽造之申請書、
    切結書、委託書連同前開偽造之戊○○○國民身分證、登載
    不實之印鑑證明、戶籍謄本、各筆土地之土地所有權狀各一
    紙及土地登記謄本七份等文件交付地政局承辦人員丁○○而
    行使，以詐領前揭四筆土地之徵收補償費共六百十四萬二千
    七百二十二元，足以生損害於戊○○○、地政局辦理土地徵
    收補償費發放事宜及土地所有權狀核發管理之正確性、戶政
    事務所對於戶籍登記及印鑑證明核發管理之正確性。嗣於同
    日上午十一時五十五分許，地政局承辦人員丁○○審核上開
    文件時，察覺有異，乃報警處理，經警當場查獲己○○，而
    未得逞，並自己○○身上扣得謝昇財所有供上開犯行所用之
    偽造戊○○○國民身分證及印鑑章各一枚，另經警於同一時
    間在臺北縣政府對面之遠東百貨公司前查獲乙○○、甲○○
    、丙○○，並自乙○○身上扣得謝昇財所有預備供領取上開
    土地徵收補償費所用之戊○○○合作金庫銀行存摺一本及車
    馬費一萬五千元。
三、案經戊○○○告訴及臺北縣政府警察局移送臺灣板橋地方法
    院檢察署檢察官偵查起訴。
貳、證據：
  (一)被告甲○○、乙○○、丙○○、己○○於警詢、偵查時之供
    述及於本院審理時之自白。
  (二)告訴人戊○○○之指訴。
  (三)證人林文浩、丁○○之證詞。
  (四)卷附臺北縣新店市戶政事務所九十二年十二月二十二日北縣
    店戶字第○九二○○一四一一三號函文一件、九十二年十二
    月三十日申請書、九十二年十二月三十日切結書、戊○○○
    之戶口名簿、印鑑證明、九十二年十二月三十日委託書及己○○國民身分證等影本各一紙、臺北縣政府九十二年十二月
    二十五日北府地用字第○九二○七七七八一二號函文一件、
    戊○○○戶籍謄本及偽造之「戊○○○」國民身分證等影本
    各一紙、土地所有權狀影本三紙、土地登記謄本影本七紙、
    臺灣土地銀行板橋分行九十三年十二月二十二日橋代字第○
    九三○○○一七○六號函一件、臺北縣政府九十二年十一月
    十一日北府地用字第○九二○六七二○一○號函影本二件、
    九十二年十一月三日申請書及九十二年十一月三日切結書等
    影本各一紙、南港專案（五堵貨場及新五堵隧道工程）用地
    徵收土地地價補償費公告清冊影本一份、九十二年十一月六
    日土地登記申請書及九十二年十一月三日切結書等影本各一
    紙、舊人工戶籍謄本及舊人工登記簿等影本各一份、真正之
    戊○○○國民身分證影本一紙、臺北縣新店市戶政事務所九
    十三年十二月九日北縣店戶字第○九三○○一四○八三號書
    函暨遷入戶籍登記申請書、房屋租賃契約書、建物所有權狀
    、遷入撤銷登記申請書、印鑑登記申請書、印鑑登記證明申
    請、五堵貨場及新五堵隧道工程用地未受領之徵收補償費保
    管清冊等影本各一紙。
  (五)偽造之「戊○○○」國民身分證一張、偽造之「戊○○○」
    印章一枚、「戊○○○」之合作金庫銀行存摺一本、現金一
    萬五千元扣案可資佐證。
參、本件經檢察官與被告甲○○、乙○○、丙○○、己○○於審
    判外達成協商之合意且被告四人均已認罪，其合意內容如主
    文所示外，被告甲○○、乙○○、丙○○、己○○並應於協
    商之合意成立時起二十日內，向財團法人犯罪被害人保護協
    會臺灣板橋分會依序支付五萬元、五萬元、八萬元、四萬元
    （被告四人均已於期限內支付完畢，有臺灣中小企業銀行存
    款憑條四紙附卷可憑）。經查，上開協商合意並無刑事訴訟
    法第四百五十五條之四第一項所列情形之一，檢察官聲請改
    依協商程序而為判決，爰不經言詞辯論，於協商合意範圍內
    為協商判決，合予敘明。
肆、應適用之法條：刑事訴訟法第四百五十五條之四第二項、第
    三項、第四百五十五條之八，刑法第二十八條、第二百十六
    條、第二百十條、第二百十二條、第二百十四條、第三百三
    十九條第一項、第五十五條、第四十七條、第四十一條第一
    項前段、第二百十九條、第三十八條第一項第二款、第三款
    ，罰金罰鍰提高標準條例第一條前段、第二條。
伍、本判決除有刑事訴訟法第四百五十五條之四第一項第一款、
    第二款、第四款、第六款、第七款所定情形之一，或違反同
    條第二項規定者外，不得上訴。
陸、本件如有前述得上訴之理由，得自收受判決送達之日起十日
    內，向本院提出上訴書狀，上訴於臺灣高等法院。
中  華  民  國    九十五    年    一    月    十一    日
                  刑事第九庭   審判長法  官  樊季康
                                     法  官  劉元斐
                                     法  官  張筱琪
上列正本證明與原本無異。
                                     書記官  廖舜宜
中  華  民  國    九十五    年    一    月    十一    日
附錄本案論罪科刑法條全文：
中華民國刑法第二百十條
 (偽造變造私文書罪)
偽造、變造私文書，足以生損害於公眾或他人者，處五年以下有
期徒刑。
中華民國刑法第二百十二條
 (偽造變造特種文書罪)
偽造、變造護照、旅券、免許證、特許證及關於品行、能力服務
或其他相
類之證書、介紹書，足以生損害於公眾或他人者，處一年以下有
期徒刑、
拘役或三百元以下罰金。
中華民國刑法第二百十四條
 (使公務員登載不實罪)
明知為不實之事項，而使公務員登載於職務上所掌之公文書，足
以生損害
於公眾或他人者，處三年以下有期徒刑、拘役或五百元以下罰金
。
中華民國刑法第二百十六條
 (行使偽造變造或登載不實之文書罪)
行使第條至第條之文書者，依偽造、變造文書或登載不實
事項或使登載不實事項之規定處斷。
中華民國刑法第三百三十九條
 (普通詐欺罪)
意圖為自己或第三人不法之所有，以詐術使人將本人或第三人之
物交付者，處五年以下有期徒刑、拘役或科或併科一千元以下罰
金。
以前項方法得財產上不法之利益或使第三人得之者，亦同。
前二項之未遂犯罰之。
附表：
一、九十二年十二月三十日申請書上申請人欄偽造之「戊○○○
    」署押及印文各一枚。
二、九十二年十二月三十日切結書上立切結書人欄偽造之「戊○○○」署押及印文各一枚。
三、九十二年十二月三十日委託書上委託人欄偽造之「戊○○○
    」署押及印文各一枚。
四、扣案之偽造「戊○○○」國民身分證及印章各一枚。
五、扣案「戊○○○」合作金庫銀行存摺一本及車馬費一萬五千
    元。


司法院資訊處製作；財團法人民間司法改革基金會備份。
